最高法院刑事判決　　　　　　　　　 110年度台上字第6199號
上　訴　人　彭觀明 
上列上訴人因加重詐欺案件，不服臺灣高等法院臺中分院中華民
國110年7月29日第二審判決（110年度金上訴字第784號，起訴案
號：臺灣臺中地方檢察署109年度偵字第14209號），提起上訴，
本院判決如下：
    主  文
上訴駁回。
    理  由
一、按刑事訴訟法第377 條規定，上訴於第三審法院，非以判決
    違背法令為理由，不得為之。是提起第三審上訴，應以原判
    決違背法令為理由，係屬法定要件。如果上訴理由書狀並未
    依據卷內訴訟資料，具體指摘原判決不適用何種法則或如何
    適用不當，或所指摘原判決違法情事，顯與法律規定得為第
    三審上訴理由之違法情形，不相適合時，均應認其上訴為違
    背法律上之程式，予以駁回。
二、本件原判決維持第一審從一重論處上訴人彭觀明犯3 人以上
    共同詐欺取財3罪刑（即如原判決附表一編號1至3 所示，均
    想像競合犯洗錢防制法第14條第1 項之一般洗錢罪；其中編
    號1部分，另想像競合犯組織犯罪防制條例第3條第1 項後段
    之參與犯罪組織罪，並諭知應於刑之執行前，令入勞動場所
    強制工作3 年）之判決，駁回上訴人在第二審之上訴，已載
    敘其所憑之證據及憑以認定之理由。所為論斷，俱有卷內證
    據資料可資覆按。
三、按有無宣告強制工作之必要，係實體法上賦予法院得為自由
    裁量之事項。倘其裁量未逾越法律所規定之範圍，或濫用其
    權限，即不得任意指摘其為違法。就此，原判決已依調查證
    據之結果，暨臺灣臺中地方法院109 年度金訴字第339、503
    號判決書、臺灣臺中地方法院109年度金訴字第313號及臺灣
    新竹地方法院109年度金訴字第151號判決書、刑事被告保證
    書、臺灣高等法院被告前案紀錄表等卷內資料，說明：上訴
    人於民國109年4月初參與本案詐欺集團後，至109年5月5 日
    為警查獲前，在參與該組織期間，除為本案3 次加重詐欺取
    財犯行外，另與本案詐欺集團成員共同犯計8 次加重詐欺取
    財犯行，而經判處罪刑在案；顯示其加入本案詐欺集團之犯
    罪組織後，已參與多次犯行。且上訴人自承係因家庭、合夥
    事業需要款項方加入本案詐欺集團，復自承該合夥事業已因
    疫情休業等情，足認上訴人在實行本案各犯行期間，係以擔
    任車手之犯罪所得資為重要生活費來源，所為顯具行為嚴重
    性，且上訴人確有反覆為相同參與犯罪組織與加重詐欺取財
    犯行之情事，由其前案紀錄觀之，其所為顯具有危害社會秩
    序之危險性，對其未來行為之改善，倘未令其強制工作以矯
    正其觀念，對其改過自新不具期待可能性。從而，具體審酌
    上訴人加入本案詐欺集團之犯罪組織期間，參與加重詐欺取
    財犯行次數非少、頻率非低，並係以詐欺犯罪所得作為重要
    經濟來源，暨其在本案之前，已有參與其他犯罪組織並犯加
    重詐欺取財之前案紀錄，因認有對上訴人宣告強制工作之必
    要，而予諭知刑前強制工作如前所示等旨。所為強制工作保
    安處分之裁量，尚屬適當、合理，符合比例原則。
四、上訴意旨置原判決之明白論敘於不顧，仍略謂：伊非發起、
    主持、操縱或指揮該詐欺集團之上游核心人員，且犯後已坦
    承犯行，雖有前科紀錄，惟有正常工作，因疫情致工作受影
    響，方心生貪念，加入本案詐欺集團擔任車手，賺錢零花，
    然生活所需開銷並非仰賴犯罪所得收入，原工作雖因疫情停
    業，仍有些微收入可供伊生活花費。所犯本案，非有反社會
    危險性及因遊蕩、懶惰成習情事；請考量伊家庭狀況，且坦
    承犯行之態度，尚屬良好，原審諭知刑前強制工作處分，似
    有過重云云。係對原審就強制工作保安處分裁量職權之合法
    行使及已說明之事項，徒憑己意任意指為違法，難謂已符合
    首揭法定之上訴要件。
五、綜上，應認本件上訴違背法律上之程式，予以駁回。
據上論結，應依刑事訴訟法第395條前段，判決如主文。
中    華    民    國   110    年    11    月    24    日
                  刑事第五庭審判長法  官  吳  信  銘  
                                  法  官  梁  宏  哲  
                                  法  官  沈  揚  仁  
                                  法  官  蔡  廣  昇  
                                  法  官  何  菁  莪  
本件正本證明與原本無異
                                  書記官
中    華    民    國   110    年    12    月    3     日